【裁判字號】    98,訴,1271
【裁判日期】    981231
【裁判案由】    毒品危害防制條例
【裁判全文】
臺灣基隆地方法院刑事判決              98年度訴字第1271號
公  訴  人  臺灣基隆地方法院檢察署檢察官
被      告  甲○○
上列被告因違反毒品危害防制條例案件，經檢察官提起公訴（98
年度毒偵字第2023號），被告就被訴事實為有罪之陳述，本院合
議庭裁定由受命法官獨任進行審判，經改依簡式審判程序審理後
判決如下：
    主  文
甲○○施用第一級毒品，累犯，處有期徒刑柒月；又施用第二級
毒品，累犯，處有期徒刑月。應執行有期徒刑捌月。
    事  實
一、甲○○前因施用毒品案件，經臺灣臺北地方法院裁定送觀察
    勒戒後，認無繼續施用毒品之傾向，於民國87年8 月28日執
    行完畢釋放出所，並由同院以87年度易字第1717號為免刑判
    決確定。復於上開觀察勒戒執行完畢釋放後之5 年內，再次
    因施用毒品案件，經本院裁定送觀察勒戒後，認無繼續施用
    毒品之傾向，於89年7 月25日執行完畢釋放出所，並由臺灣
    基隆地方法院檢察署檢察官以89年度毒偵字第1586號為不起
    訴處分確定。又於93年間因施用第二級毒品案件，經本院以
    93年度瑞簡字第22號判決判處有期徒刑4 月，於93年6 月30
    日易科罰金執行完畢。
二、詎甲○○猶未戒斷毒癮，復基於施用第一級毒品海洛因之犯
    意，於98年10月12日上午9 時許，在臺北縣瑞芳鎮○○○路
    員山巷29之1 號3 樓女友劉亞咪住處，以將第一級毒品海洛
    因摻入香菸，再點燃吸食之方式，施用第一級毒品海洛因1
    次；另基於施用第二級毒品安非他命之犯意，於同日下午1
    時許，同在上址，以將第二級毒品安非他命置於玻璃球吸食
    器內燒烤，再吸食所產生煙霧之方式，施用第二級毒品安非
    他命1 次。嗣於同日下午4 時20分許，經警持拘前往上址拘
    提劉亞咪時，甲○○適在場，經警查得甲○○係施用毒品列
    管人口，經通知甲○○採尿送驗，結果呈嗎非、安非他命、
    甲基安非他命之陽性反應，始悉上情。
三、案經臺北縣政府警察局瑞芳分局報告臺灣基隆地方法院檢察
    署檢察官偵查後起訴。
    理  由
壹、程序事項：
    本件被告甲○○所犯者非為死刑、無期徒刑、最輕本刑為3
    年以上有期徒刑之罪或高等法院管轄第一審案件，其於準備
    程序進行中，先就被訴事實為有罪之陳述，經告知其簡式審
    判程序之旨，並聽取公訴人、被告之意見後，本院業已依刑
    事訴訟法第273 條之1 第1 項之規定，裁定由受命法官獨任
    以簡式審判程序進行本案之審理。
貳、實體事項：
一、認定犯罪事實所憑之證據及理由：
    上開事實，業據被告於本院審理時坦承在卷，且其為警查獲
    時所採集之尿液送驗後，結果呈嗎啡、安非他命及甲基安非
    他命之陽性反應，有台灣檢驗科技股份有限公司濫用藥物檢
    驗報告及臺北縣政府警察局瑞芳分局偵辦毒品危害防制條例
    案件犯嫌尿液檢驗編號對照表各1 紙附卷可佐，被告之自白
    核與事實相符，可以採信。綜上，本案事證明確，被告施用
    第一級、第二級毒品之犯行洵堪認定，應依法論科。
二、論罪科刑：
  (一)按毒品危害防制條例係於92年7 月9 日修正公布，自93年1
    月9 日起施行，其中第20條、第23條將施用毒品之刑事處遇
    程序，區分為「初犯」、「五年內再犯」、「五年後再犯」
    。依其立法理由之說明：「初犯」，經觀察、勒戒或強制戒
    治後，應為不起訴處分或不付審理之裁定；經觀察、勒戒或
    強制戒治執行完畢釋放後，「五年內再犯者」，因其再犯率
    甚高，原實施之觀察、勒戒及強制戒治既已無法收其實效，
    爰依法追訴或裁定交付審理。至於經觀察、勒戒或強制戒治
    執行完畢釋放後，「五年後再犯者」，前所實施之觀察、勒
    戒或強制戒治已足以遮斷其施用毒品之毒癮，為其自新及協
    助其斷除毒癮，仍適用「初犯」規定，先經觀察、勒戒或強
    制戒治之程序。從而依修正後之規定，僅限於「初犯」及「
    五年後再犯」二種情形，始應先經觀察、勒戒或強制戒治程
    序。倘被告於5 年內已再犯，經依法追訴處罰，縱其第三次
    （或第三次以上）再度施用毒品之時間，在初犯經觀察、勒
    戒或強制戒治執行完畢釋放五年以後，已不合於「五年後再
    犯」之規定，且因已於「五年內再犯」，顯見其再犯率甚高
    ，原實施觀察、勒戒或強制戒治，已無法收其實效，即應依
    該條例第10條處罰（最高法院95年度台非字第59號、第65號
    判決意旨及最高法院95年第7 次刑事庭會議決議意旨參照）
    。被告有如事實欄所載，先後於87年8 月28日、89年7 月25
    日觀察勒戒執行完畢，且於上開觀察勒戒執行完畢後之5 年
    內，再因施用毒品案件，經法院判處徒刑確定等情，有臺灣
    高等法院被告前案紀錄表在卷可稽。被告既曾於「五年內再
    犯」，且經法院判處罪刑確定，竟又於如事實欄所示之時間
    ，先後施用第一級、第二級毒品，揆諸前揭說明，即非屬毒
    品危害防制條例第20條第3 項所定「五年後再犯」之情形，
    故檢察官依法逕行起訴，於法要無不合，合先敘明。
  (二)查海洛因、安非他命分係毒品危害防制條例第2 條第2 項第
    1 款、第2 款所定之第一級、第二級毒品，被告非法施用第
    一級毒品海洛因及第二級毒品安非他命之行為，核分係犯毒
    品危害防制條例第10條第1 項、第2 項之施用第一級、第二
    級毒品罪。被告因施用而持有第一級毒品海洛因及第二級毒
    品安非他命之低度行為，應各為施用第一級、第二級毒品之
    高度行為所吸收，均不另論罪。又被告前曾受如事實欄所示
    之有期徒刑執行完畢，有臺灣高等法院被告前案紀錄表在卷
    可按，其於有期徒刑執行完畢後，5 年以內故意再犯本件有
    期徒刑以上之罪，為累犯，其所犯上開2 罪，均應依法加重
    其刑。再被告上開所犯2 罪，犯意各別，行為不同，應予分
    論併罰。爰審酌其犯罪之動機、曾有施用毒品之前科仍不知
    戒除，惟犯罪後坦承犯行，且所犯施用毒品犯行乃戕害自己
    身心健康，並未危及他人等一切情狀，分別量處如主文所示
    之刑，並定其應執行之刑。
據上論斷，應依刑事訴訟法第273 條之1 第1 項、第299 條第1
項前段，毒品危害防制條例第10條第1 項、第2 項、第23條第2
項，刑法第11條前段、第47條第1 項、第51條第5 款，判決如主
文。
本案經檢察官乙○○到庭執行職務。
中    華    民    國    98    年    12    月    31    日
                  刑事第一庭法  官  劉桂金
以上正本證明與原本無異。
如不服本判決應於收受送達後10日內向本院提出上訴書狀，並應
敘述具體理由；其未敘述上訴理由者，應於上訴期間屆滿後20日
內向本院補提理由書(均須按他造當事人之人數附繕本)「切勿逕
送上級法院」。
中    華    民    國    98    年    12    月    31    日
                            書記官  劉如純
附錄論罪法條：
毒品危害防制條例第10條
施用第一級毒品者，處 6 月以上 5 年以下有期徒刑。
施用第二級毒品者，處 3 年以下有期徒刑。

司法院資訊處製作；財團法人民間司法改革基金會備份。
